最高法院民事判決　　　　　　　　　　　　　　　　　八十六年度台再字第七六號
　　再審原告　乙○○
　　再審被告　甲○○
右當事人間請求撤銷贈與等事件，再審原告對於中華民國八十六年四月二十五日本院
判決（八十六年度台上字第一三二五號），提起再審之訴，本院判決如左：
    主  文
再審之訴駁回。
再審訴訟費用由再審原告負擔。
    理  由
本件再審原告對於本院八十六年度台上字第一三二五號確定判決（以下簡稱原確定判
決）以有民事訴訟法第四百九十六條第一項第一款規定之情形，提起再審之訴，係以
：再審原告在前訴訟程序係主張伊之所以取得系爭土地，係因伊之父林祖祿向再審被
告承租耕作系爭土地，嗣因再審被告為收回土地建築房屋，乃經租佃委員會調解而協
議補償系爭土地予林祖祿，再由林祖祿贈與再審原告，並非由再審被告所贈與，顯見
前訴訟程序第一審筆錄關於再審原告供述系爭土地係再審被告贈與而來之記載，應屬
誤載。原確定判決竟謂上開誤載之筆錄為再審原告之自認，且對再審被告主張不爭執
。又再審原告否認覺書之真正，而書立覺書時年僅十八歲，為限制行為能力人，該書
立覺書之行為未得法定代理人之同意，自屬無效。惟原確定判決竟為再審原告敗訴之
判決，則顯有錯誤適用民法第七十七條、第七十八條、第二百六十九條，耕地三七五
減租條例第十七條，民事訴訟法第二百七十九條、第二百八十條規定之處，自得提起
本件再審之訴等語，為其論據。
按第三審為法律審，其所為判決，以第二審判決所確定之事實為基礎，故民事訴訟法
第四百九十六條第一項第一款所謂適用法規顯有錯誤，對第三審判決而言，應以該判
決依據第二審判決所確定之事實而為法律上判斷，有適用法規顯有錯誤之情形為限（
本院七十一年台再字第三○號判例參照）。又法院書記官依法定程式所製作之筆錄，
除有反證足以證明其記載為失實外，就其所記載事項有完全之證據力，不得攻擊其為
不實。原確定判決依據第二審判決所確定再審原告於審理時自認其受贈系爭土地，當
初即約定作為迴車道用無訛，兩造間即應成立附以系爭土地為迴車道負擔之贈與。再
審原告書立之覺書是否真正，已無審酌之必要。再審原告於受系爭土地贈與時，雖年
僅十八歲，為限制行為能力人，但自承係其父承作再審被告土地，為終止耕地租約，
而分得系爭土地，以其名義登記等語，則其受贈系爭土地，顯然已得其法定代理人之
允許。系爭土地係因贈與而登記於再審原告名下，自應適用贈與之規定。再審原告既
未履行贈與所附負擔，再審被告因而撤銷贈與，並依不當得利之法律關係，請求再審
原告移轉系爭土地所有權與再審被告，自屬有據，應予准許。乃維持第二審所為再審
原告敗訴之判決，駁回其上訴。原確定判決並無再審原告所稱錯誤適用民法第七十七
條、第七十八條、第二百六十九條、耕地三七五減租條例第十七條、民事訴訟法第二
百七十九條、第二百八十條規定之情形。再審原告謂原確定判決適用法規顯有錯誤，
提起本件再審之訴，為無理由，應予駁回。
據上論結，本件再審之訴為無理由，依民事訴訟法第七十八條，判決如主文。
中      華      民      國    八十六    年      九      月     十二     日
                              最高法院民事第二庭
                                  審判長法官  曾  桂  香
                                        法官  劉  延  村
                                        法官  徐  璧  湖
                                        法官  劉  福  聲
                                        法官  蘇  達  志
      右正本證明與原本無異
                                              書  記  官
中      華      民      國    八十六    年      九      月    二十五    日
